【裁判字號】    90,交上易,2010
【裁判日期】    901227
【裁判案由】    過失傷害
【裁判全文】
臺灣高等法院臺中分院刑事判決                  九十年度交上易字第二一號
    上  訴  人
    即  被  告  乙○○
右上訴人因過失傷害案件，不服臺灣彰化地方法院九十年度交易字第七十三號中華民
國九十年七月二十六日第一審判決（起訴案號：臺灣彰化地方法院檢察署八十九年度
偵字第八八五二號），提起上訴，本院判決如左：
    主      文
上訴駁回。
    事      實
一、乙○○於民國（下同）八十九年九月一日上午七時二十分許，駕駛車牌號碼ＯＥ
    ─一八四二號自用小客車，沿支線道之彰化縣員林鎮萬年巷由南往北方向行駛，
    途經萬年巷與萬年橋旁產業道路之交岔路口時，本應注意汽車行駛至無號誌之交
    岔路口時，支線道車應暫停讓幹線道車先行，且依當時天候、視距、路況等情形
    ，又無不能注意之情事，竟疏於注意而貿然穿越交岔路口前行。適有甲○○騎乘
    車牌號碼ＫＫＶ─五０三號重型機車，沿幹線道之員林鎮萬年巷旁產業道路由西
    向東行駛而來，抵達上開交岔路口時亦疏於注意減速慢行，仍以時速約四十公里
    之車速前行。迨乙○○見該部機車駛來已閃避不及，致所駕汽車左後車門處與機
    車車頭發生碰撞，甲○○因而人車倒地，並受有胸部挫傷、裂創、左膝挫裂創等
    傷害。
二、案經甲○○訴由彰化縣警察局員林分局報請臺灣彰化地方法院檢察署檢察官偵查
    起訴。
    理      由
一、訊據被告乙○○對於右揭發生車禍肇事等情固坦承不諱，惟辯稱：本件主要係被
    害人騎機車超速，到交岔路口，沒有減速慢行，伊當時車速僅有二十餘公里，車
    速甚慢，且伊當時先進入該交岔路口，遭受機車撞擊時業已通過路口，本件車禍
    係因告訴人甲○○未注意車前狀況始會發生車禍肇事；再由道路中心線所劃位置
    及寬度觀之，伊所行駛之南北向道路應為幹道，告訴人所在之東西向道路則為支
    道，鑑定意見稱告訴人具有優先路權等語，顯與事實不符，告訴人應係肇事主因
    云云。然查：右揭事實，業據告訴人甲○○指訴明確，並有道路交通事故調查報
    告表一紙、照片七張、診斷書二紙附卷可稽。而本件車禍事故現場經彰化縣警察
    局派員前往實地勘測，發現該路口北方（北往南方向）三十九點七公尺處、及萬
    年橋南方（南往北方向）十九點四公尺處均設有「讓」字標誌之倒等邊三角形禁
    制標誌，該路口東方（東往西方向）約二十公尺處僅設有「岔路」（內繪十字岔
    路口）正等邊三角形之一般警告標誌，依照道路交通標誌標線號誌規則第三十條
    第一項、第五十九條第一項之規定，應以南往北方向（即被告行駛方向）為支道
    ，西往東方向（即告訴人行駛方向）為幹道，有該局九十年五月十五日以九十彰
    警交字第七五六四四號函覆在卷，並檢附該路口現場照片六張足資為憑。則被告
    行車方向應為支道，告訴人係行駛於幹線道上，灼然至明。被告徒憑己見辯稱己
    向車道應屬幹道云云，顯未詳參當地路段交通號誌設置情形及相關交通規定，尚
    有未洽，自不足採。按汽車行駛至無號誌之交岔路口時，支線道車應暫停讓幹線
    道車先行，道路交通安全規則第一百零二條第一項第二款定有明文，被告駕車行
    駛於支線道上，本應遵循上開交通安全規定，注意先事暫停讓由幹道車輛優先通
    過交岔路口後，始得繼續前行，且依當時天候、視距、路況等情形，又無不能注
    意之情事，竟疏於注意而未先行停讓，貿然穿越路口前行，其駕車行為顯有過失
    。又因肇事車輛雙方車速不一，較遲進入交岔路口之車輛亦有可能因車速較快，
    致其發生碰撞部位係於車輛後側，自不得徒憑被告及告訴人雙方車損位置，遽為
    推論何車業已先於他車進入交岔路口；且本件車禍發生地點仍在交岔路口內，被
    告車輛更無通過駛離路口之可言。是被告所辯其汽車左後車門遭受撞擊，足認己
    方車輛先行進入路口，並於肇事時已通過交岔路口云云，亦屬未洽，難謂有理。
    又本件車禍經送臺灣省彰化縣區車輛行車事故鑑定委員會鑑定結果，亦認被告駕
    駛自小客車行經無號誌交岔路口，支道車未停讓幹道車先行，為肇事主因；告訴
    人甲○○駕駛重機車行經無號誌路口，未減速慢行作隨時停車之準備，為肇事次
    因，有該會九十年六月十三日彰鑑字第九００三四五號鑑定意見書在卷可按，同
    於本院上開見解，益足為憑，又因上開被告與被害人行駛方向之幹道與支線道之
    認定業經詳述如前。而臺灣省車輛行車事故覆議鑑定委員會鑑定果亦認有幹友道
    之分時定結果，亦認被告駕駛自小客車行經支道車未停讓幹道車先行，為肇事主
    因；告訴人甲○○駕駛重機車行經幹線道車未減速慢行作隨時停車之準備，為肇
    事次因，有該會九十年十一月二十八日府覆字鑑字第九０二一九二號函一份在卷
    可稽。另告訴人騎乘機車雖有超速行駛之違規情節可指，對於本件車禍發生亦有
    過失，然究不得僅因告訴人同有疏失即據而解免被告應負之罪責，是被告之過失
    行為與告訴人所受傷害結果間，仍具有相當因果關係。綜上所述，被告所辯各節
    均屬無憑，不足為採。被害人甲○○所受右揭胸部挫傷、裂創、左膝挫裂創等傷
    害與被告上開過失行為顯有相當因果關係，從而本案事證已臻明確，被告右揭犯
    行至堪認定。
二、核被告乙○○因過失駕駛行為致人受傷，所為係犯刑法第二百八十四條第一項前
    段之過失傷害罪。原審判決適用刑法第二條第一項前段、第二百八十四條第一項
    前段、修正後第四十一條第一項前段，罰金罰鍰提高標準條例第一條前段、第二
    條之規定，並審酌被告違反交通規定情節之輕重，犯罪後並未坦承犯行，雖與告
    訴人簽立和解書但卻未能依約全部履行金錢賠償，告訴人本身駕車行為亦有疏失
    ，及其犯罪所生危害、犯後態度、智識程度等一切情狀，量處被告拘役伍拾日，
    併諭知易科罰金之折算標準，核其認事用法均無違誤，量刑亦稱妥適。被告上訴
    主張其僅為肇事次因，原審量刑過重，指摘原審判決不當，惟本件車禍被告確係
    肇事主因，且經臺灣省彰化縣區車輛行車事故鑑定委員會鑑定結果，亦為相同之
    認定，被告認其僅係肇事次因，顯非可採，又原審亦已審酌上開事項予以量處被
    告罪刑，堪稱妥適，從而被告上訴主張其僅為肇事次因，原審量刑過重云云，即
    無理由，應予駁回。
據上論斷，應依刑事訴訟法第三百六十八條，判決如主文。
本案經檢察官丙○○到庭執行職務。
中      華      民      國      九十    年      十二    月      二十七  日
                                臺灣高等法院臺中分院刑事第三庭
                                      審判長法  官  陳  朱  貴
                                            法  官  劉  連  星
                                            法  官  胡  忠  文
右正本證明與原本無異。
不得上訴。
                                            書記官  許  美  惠
中      華      民      國      九十    年      十二    月      二十八  日
附錄論罪法條
刑法第二百八十四條
因過失傷害人者，處六月以下有期徒刑、拘役或五百元以下罰金。致重傷者，處一年
以下有期徒刑、拘役或五百元以下罰金。
從事業務之人，因業務之過失傷害人者，處一年以下有期徒刑、拘役或一千元以下罰
金。致重傷者，處三年以下有期徒刑、拘役或二千元以下罰金。
                                                                        Ａ


司法院資訊處製作；財團法人民間司法改革基金會備份。
